【裁判字號】    99,訴,1613
【裁判日期】    990812
【裁判案由】    毒品危害防制條例
【裁判全文】
臺灣臺中地方法院刑事判決              99年度訴字第1613號
公  訴  人  臺灣臺中地方法院檢察署檢察官
被      告  乙○○
上列被告因違反毒品危害防制條例案件，經檢察官提起公訴（99
年度毒偵字第1489號），於本院準備程序，被告就被訴事實為有
罪之陳述，經本院告知簡式審判程序意旨，並聽取當事人之意見
後，經合議庭裁定改行簡式審判程序，本院判決如下：
    主  文
乙○○施用第一級毒品，累犯，處有期徒刑柒月。
    犯罪事實
一、乙○○前因施用毒品案件，經送觀察、勒戒後，認無繼續施
    用毒品之傾向，於民國92年8月4日執行完畢釋放，並由臺灣
    臺中地方法院檢察署檢察官以92年度毒偵字第1738號為不起
    訴處分確定。復於前開觀察、勒戒執行完畢釋放後5年內之
    94年間，又因施用第一級毒品案件，經本院判處有期徒刑8
    月確定，並與另案判決確定之搶奪案件，合併定應執行刑為
    有期徒刑3年8月，嗣經減刑及更定其應執行刑為3年5月後，
    於97年12月12日假釋出獄，迄98年5月1日保護管束期滿未經
    撤銷，視為執行完畢。詎仍不知悔改，復基於施用第一級毒
    品之犯意，於99年1月22日上午11時許，在臺中縣大雅鄉○
    ○村○○鄰○○○路66號之住處，以針筒注射之方式，施用第
    一級毒品海洛因1次（該針筒業經其拋棄而未扣案）。嗣於
    同年月24日下午4時15分許，在臺中市○○區○○路與太原
    路口，因形跡可疑，為警攔檢盤查，經徵得其同意後，隨同
    員警返回警局接受調查並採尿送驗，結果呈嗎啡陽性反應，
    而查獲上情。
二、案經臺中市警察局第三分局報請臺灣臺中地方法院檢察署檢
    察官偵查起訴。
    理  由
一、按除被告所犯為死刑、無期徒刑、最輕本刑為3年以上有期
    徒刑之罪或高等法院管轄第一審案件者外，於刑事訴訟法第
    273條第1項程序進行中，被告先就被訴事實為有罪之陳述時
    ，審判長得告知被告簡式審判程序之旨，並聽取當事人、代
    理人、辯護人及輔佐人之意見後，裁定進行簡式審判程序；
    除簡式審判程序及簡易程序案件外，第一審應行合議審判，
    刑事訴訟法第273之1條第1項、第284條之1分別定有明文。
    查本件被告乙○○所犯係死刑、無期徒刑、最輕本刑為3年
    以上有期徒刑或高等法院管轄第一審案件以外之罪，並於本
    院行準備程序時就被訴事實為有罪之陳述，本院合議庭依前
    揭規定，經評議結果，裁定改由受命法官獨任行簡式審判程
    序。又簡式審判程序之證據調查，依刑事訴訟法第273條之2
    規定，不受同法第159條第1項審判外陳述排除之限制，再被
    告對於卷內之各項證據，亦不爭執證據能力，故卷內所列之
    各項證據，自得作為證據，合先敘明。
二、次按施用第一、二級毒品為犯罪行為，毒品危害防制條例第
    10條定有處罰明文。故施用第一、二級毒品者，依前揭規定
    本應科以刑罰。惟基於刑事政策，對合於一定條件之施用者
    ，則依同條例第20條、第23條之規定，施以觀察、勒戒及強
    制戒治之保安處分。又毒品危害防制條例於92年7月9日修正
    公布，自93年1月9日施行，其中第20條、第23條將施用毒品
    之刑事處遇程序，區分為「初犯」及「5年內再犯」、「5年
    後再犯」。依其立法理由之說明：「初犯」，經觀察、勒戒
    或強制戒治後，應為不起訴處分或不付審理之裁定；經觀察
    、勒戒或強制戒治執行完畢釋放後，「5年內再犯」者，因
    其再犯率甚高，原實施之觀察、勒戒及強制戒治既已無法收
    其實效，爰依法追訴或裁定交付審理。至於經觀察、勒戒或
    強制戒治執行完畢釋放後，「5年後再犯」者，前所實施之
    觀察、勒戒或強制戒治已足以遮斷其施用毒品之毒癮，為期
    自新及協助其斷除毒癮，仍適用「初犯」規定，先經觀察、
    勒戒或強制戒治之程序。從而依修正後之規定，僅限於「初
    犯」及「5年後再犯」二種情形，始應先經觀察、勒戒或強
    制戒治程序。倘被告於5年內已再犯，經依法追訴處罰，縱
    其第3次（或第3次以上）再度施用毒品之時間，在初犯經觀
    察、勒戒或強制戒治執行完畢釋放5年以後，已不合於「5年
    後再犯」之規定，且因已於「5年內再犯」，顯見其再犯率
    甚高，原實施觀察、勒戒或強制戒治，已無法收其實效，即
    應依該條例第10條處罰（最高法院95年度第7次及97年度第5
    次刑事庭會議決議足資參照）。經查，本件被告乙○○前因
    施用毒品案件，經本院以92年度毒聲字第1555號裁定送觀察
    、勒戒後，於92年8月4日因無繼續施用傾向而出監，並由臺
    灣臺中地方法院檢察署檢察官以92年度毒偵字第1738號為不
    起訴處分。復於前開觀察、勒戒執行完畢釋放後5年內之94
    年9月間，因施用毒品案件，經本院以94年度訴字第3753號
    判處有期徒刑8月，嗣經裁定減刑為有期徒刑4月確定等情，
    有臺灣高等法院被告前案紀錄表、全國施用毒品案件紀錄表
    各1份附卷可參，揆諸前開說明，因被告在92年後之5年內，
    業有施用毒品之行為，則本次被告於99年間再次施用毒品，
    即與5年後再犯之情形有別，揆諸前開說明，公訴人就被告
    本案施用毒品之犯行提起公訴，核無違誤，自應由本院依法
    判決。
三、上揭犯罪事實，業據被告乙○○於偵訊及本院審理時均坦承
    不諱，而為警所採之尿液，經送鑑驗結果確呈嗎啡陽性反應
    ，亦有中山醫學大學附設醫院檢驗科藥物檢測中心於99年2
    月11日出具之尿液檢驗報告1份附卷可稽。此外，復有臺中
    市警察局第三分局尿液與真實姓名對照表、採集尿液鑑定同
    意書各1份在卷可證。而海洛因施用入人體後水解還原成嗎
    啡，再循嗎啡之代謝方式排出體外，已據行政院衛生署藥物
    食品檢驗局（81）藥檢壹字第006431號函說明甚詳。足徵被
    告自白因有其他證據可補強，且查與事實相符，足予憑採。
    本案事證明確，被告犯行已經證明，應依法論科。
四、核被告乙○○所為，係犯毒品危害防制條例第10條第1項之
    施用第一級毒品罪。被告施用第一級毒品前持有第一級毒品
    之低度行為，應為其施用第一級毒品之高度行為所吸收，不
    另論罪。又被告前有犯罪事實欄所載之前科，甫於98年5月1
    日保護管束期滿未經撤銷，視為執行完畢，有臺灣高等法院
    被告前案紀錄表及在監在押全國紀錄表在卷可稽。其受徒刑
    之執行完畢後，5年以內故意再犯本件有期徒刑以上之罪，
    為累犯，應依刑法第47條第1項規定加重其刑。另因本案並
    未查扣得任何毒品或供施用毒品之工具等，被告在承辦警員
    未發現有確切之根據得為合理懷疑其犯罪前，即主動配合採
    集尿液送驗，因而發現其施用第一級毒品海洛因之犯行，符
    合自首之規定，爰依刑法第62條前段規定減輕其刑，並依刑
    法第71條第1項規定先加後減之。爰審酌被告前有施用毒品
    之前科，經觀察、勒戒後，仍不知悔改警惕，猶繼續施用毒
    品，無視於毒品對於自身健康之戕害及國家對於杜絕毒品犯
    罪之禁令，誠屬不該，兼衡以被告犯罪之動機、方法、手段
    、智識能力暨犯後已坦承犯行，且在「港町小吃攤」工作中
    ，此有其在職證明1紙在卷可參，態度良好等一切情狀，量
    處如主文所示之刑，以示懲儆。
五、依刑事訴訟法第273條之1第1項、第299條第1項前段、第310
    條之2、第454條第1項，毒品危害防制條例第10條第1項，刑
    法第11條前段、第47條第1項、第62條前段、第71條第1項，
    判決如主文。
六、如不服本判決，應於收受送達後10日內向本院提出上訴書狀
    ；並應敘述具體理由；其未敘述上訴理由者，應於上訴期間
    屆滿後20日內向本院補提理由書（均須按他造當事人之人數
    附繕本）「切勿逕送上級法院」。
本案經檢察官甲○○到庭執行職務。
中    華    民    國    99    年    8     月    12    日
                  刑事第七庭    法  官  黃賢婷
以上正本證明與原本無異。
                                書記官  江美琪
中    華    民    國    99    年    8     月    12    日
附錄本案論罪科刑法條：
毒品危害防制條例第10條第1項
施用第一級毒品者，處6月以上、5年以下有期徒刑。

司法院資訊處製作；財團法人民間司法改革基金會備份。
